---
title: "UTS Data Visualization"
author: "Windy duan pasribu"
date: "`r Sys.Date()`"
output: 
  html_document:
    theme: flatly
    higlight: zenburn
    toc: true
    toc_float:
      collapsed: true
    df_print: paged
---

```{=html}
<style>
body{
text-align: justify}
</style>
```

```{r setup, include=FALSE}
knitr::opts_chunk$set(echo = TRUE)
```

```{r include=FALSE}
library(ggplot2)
library(dplyr)
library(gapminder)
library(scales)
```


# Pendahuluan

Pada UTS kali ini saya diberikan sebuah data yaitu ***"Dataset UTS"*** yang kemudian akan saya jelaskan dalam bentuk grafik dan menggunakan fungsi `ggplot2`. Berikut adalah tabel yang berisi beberapa data nya:

```{r load_data_pendahuluan, echo=FALSE}
library(readxl)
library(ggplot2)
Dataset_UTS <- read_excel("Dataset UTS.xlsx.xlsx")
head(Dataset_UTS) 
```

# 1. Penjelasan Utama
Pada tabel data tersebut akan saya buat ***Scatter Plot*** atau bisa disebut menggunakan grafik titik (`geom_point()`). Kemudian akan ditambahkan juga warna, ukuran yang menggunakan fungsi `scale_size_continuous()`, dan skala sumbu yang diubah menjadi skala logaritmik yang menggunakan fungsi `scale_x_log10()`. Dan dibawah grafik akan saya beri sebuah penjelasan tentang data grafik tersebut.

## 1.1 Scatter Plot (geom_point())

```{r warning=FALSE}
ggplot(gapminder, aes(x = gdpPercap, y = lifeExp,
                      color = continent, size = pop)) +
  geom_point(alpha = 0.8) +
  scale_x_log10() +
  scale_color_manual(values = c(
    "Africa" = "#F39C12",   # oranye terang
    "Asia" = "#E74C3C",     # merah
    "Europe" = "#2980B9",   # biru
    "Americas" = "#27AE60", # hijau
    "Oceania" = "#9B59B6"   # ungu
  )) +
  scale_size_continuous(
    name = "Populasi",
    labels = label_number(big.mark = ".", decimal.mark = ".")
  ) +
  labs(
    title = "Pendapatan per Kapita dan Harapan Hidup (1952–2007)",
    x = "Pendapatan per Kapita (log skala)",
    y = "Harapan Hidup (tahun)",
    color = "Benua"
  ) +
  theme_minimal()

```

Berdasarkan ***Scatter Plot***, terlihat bahwa semakin tinggi ***Pendapatan per Kapita (gdpPercap)*** suatu negara, maka semakin tinggi pula ***Harapan Hidup (lifeExp)*** penduduknya.
Negara-negara dengan pendapatan rendah (terletak di sisi kiri grafik) umumnya memiliki harapan hidup yang lebih rendah, sedangkan negara-negara kaya (di sisi kanan) memiliki harapan hidup di atas 70 tahun.
Selain itu, terlihat perbedaan antar benua negara-negara di Afrika cenderung memiliki pendapatan dan harapan hidup yang lebih rendah dibanding benua lain seperti Eropa atau Oseania.

## 1.2 Scatter Plot Terpisah (geom_point())

```{r}
ggplot(gapminder, aes(x = gdpPercap, y = lifeExp,
                      color = continent, size = pop)) +
  geom_point(alpha = 0.8) +
  scale_x_log10(labels = label_number(scale_cut = cut_short_scale())) +
  scale_color_manual(values = c(
    "Africa" = "#F39C12",
    "Asia" = "#E74C3C",
    "Europe" = "#2980B9",
    "Americas" = "#27AE60",
    "Oceania" = "#9B59B6"
  )) +
  scale_size_continuous(range = c(1, 10),
                        labels = label_number(big.mark = ".", decimal.mark = ","),
                        name = "Populasi") +
  facet_grid(. ~ continent) +
  labs(
    title = "Perbandingan Pendapatan per Kapita dan Harapan Hidup per Benua",
    subtitle = "(1952–2007)",
    x = "Pendapatan per Kapita (log skala)",
    y = "Harapan Hidup (tahun)",
    color = "Benua"
  ) +
  theme_minimal()

```

Pola hubungan antara ***Pendapatan per Kapita***, ***Harapan Hidup***, dan ***Populasi*** berbeda antar benua, di mana benua dengan pendapatan rendah seperti ***Afrika*** menunjukkan harapan hidup rendah dan populasi bervariasi, benua dengan pendapatan menengah seperti ***Asia*** dan ***Amerika Latin*** memiliki harapan hidup menengah dan populasi besar, sedangkan benua berpendapatan tinggi seperti ***Eropa***, ***Amerika Utara***, dan ***Australia*** menunjukkan harapan hidup tinggi dengan populasi relatif kecil dan efek saturasi pada hubungan pendapatan-harapan hidup.
